【裁判字號】    89,上訴,3765
【裁判日期】    891226
【裁判案由】    違反槍砲彈藥刀械管制條例
【裁判全文】
臺灣高等法院刑事判決                        八十九年度上訴字第三七六五號
    上  訴  人
    即  被  告  乙○○
                甲○○
    右  一  人
    選任辯護人  蔡明熙
右上訴人等因違反槍砲彈藥刀械防制條例（原審誤繕為毒品危害防治條例，應予更正
）案件，不服臺灣板橋地方法院八十九年度訴字第一一五五號，中華民國八十九年八
月九日第一審判決（起訴案號：臺灣板橋地方法院檢察署八十九年度偵字第九六一０
號、第一一二九三號），提起上訴，本院判決如左：
    主  文
上訴駁回。
    事  實
一、乙○○與甲○○為陸軍士官學校同學（均已退役）。乙○○於民國八十八年九月
    間某日，在臺中市○○路，受真實姓名年籍均不詳之成年男子某酒店少爺（服務
    生）李法銘之託，代為保管一袋物品，其後發現該袋內物品為如附表所示具殺傷
    力之改造手槍、子彈及槍枝主要組成零件，仍予寄藏，並於八十九年三月間將該
    袋物品攜至臺北縣新莊市○○路四九二號藍天使檳榔攤，託甲○○藏置。甲○○
    於同年三月下旬發覺為手槍、子彈、槍枝零件後，仍繼續藏放於檳榔攤後之房間
    內，嗣於八十九年五月十三日四時十五分許，經警在上開檳榔攤後房間查獲如附
    表所示之物，並循線查獲甲○○、乙○○。
二、案經臺北縣警察局新莊分局報請臺灣板橋地方法院檢察署檢察官偵查起訴。
    理  由
一、訊之上訴人即被告乙○○、甲○○均矢口否認有寄藏槍彈及槍枝零件，均辯稱：
    渠等受託保管物品，不知為槍械，無藏匿之故意云云。
二、然查：
（一）右揭犯罪事實，業據被告乙○○、甲○○於檢察官偵查中自白不諱（見偵查(一)
      卷第二十四頁反面、二十五、三十五頁），並有扣案如附表所示之手槍、子彈
      、槍枝零件可資佐證。
（二）上開槍彈、零件等送請內政部警政署刑事警察局鑑驗結果，認「送鑑改造四五
      手槍（含彈匣四個）二枝 (槍枝管制編號：0000000000─五），係
      由仿ＣＯＬＴ廠半自動手槍製造之金屬玩具手槍更換已貫通之土造金屬槍管改
      造而成，機械性能良好，可供擊發子彈使用，認均具殺傷力」、「送驗改造四
      五手槍子彈二十四顆，均係玩具子彈改造而成，具直徑約九．二三ＭＭ金屬彈
      頭，經採樣八顆試射，可擊發，認均具殺傷力」、「送鑑制式步槍子彈八顆，
      認均係制式口徑五．五六ＭＭ步槍彈」及「送驗彈匣一個，認係制式步槍用金
      屬彈匣，其彈匣底板上標有『ADVENTURE LINE MFG.CO.IMC.PARSONS,KS.U.S.A
      』字樣」，有同局八十九五月二十五日刑鑑字第六一五０二號鑑驗通知書附卷
      可稽。而彈匣為槍枝主要組成零件，經內政部八十六年十一月二十四日台內
      警字第八六七０八六三號公告在案，有該公告在卷可按。
（三）證人即甲○○之妻張佳惠於警訊及偵查中證稱：其於八十九年三月下旬發現如
      附表所示之槍彈、零件等物，問先生甲○○，甲○○稱為其友所寄放（見偵查
      (一)卷第五、六、十七、十八頁）。且乙○○八十八年九月受託藏放，既已發現
      槍械，何不交還李法銘，反轉託甲○○藏放？甲○○八十九年三月受託保管，
      同月下旬發現，仍加以寄藏，直至警八十九年五月十三日查獲，均不交還乙○
      ○或請其取回，均足證渠等知悉槍彈、零件而有藏放之故意。
（四）綜上所述，被告等所辯，顯屬卸責之詞，不足採信，渠等罪證明確，犯行洵堪
      認定。
三、核被告乙○○、甲○○二人所為，均係犯槍砲彈藥刀械管制條例第十一條第四項
    之未經許可寄藏可發射子彈具有殺傷力之改造槍枝罪、第十二條第四項未經許可
    寄藏子彈罪、第十三條第四項之未經許可寄藏槍枝之主要組成零件罪。公訴人雖
    認被告等所為，係犯槍砲彈藥刀械管制條例第十一條第四項未經許可持有其他可
    發射子彈具殺傷力改造手槍罪及同條例第十二條第四項之未經許可持有子彈罪；
    惟被告乙○○自承其係受李法銘之成年男子之託代為藏放，被告乙○○復再委託
    被告甲○○代為保管，是公訴人認被告等係單純持有槍枝及子彈，尚有未洽，被
    告等因受託保管而持有上開改造手槍、子彈、槍枝零件，其持有之行為屬寄藏行
    為之當然結果，不另論罪（最高法院七十四年度台上字第三四００號判例意旨參
    照），因係同一法條之罪，法院可逕予認定。被告寄藏行為，同時犯前開三罪，
    應依想像競合犯之規定，從一重論以第十一條第四項之罪。又公訴人起訴法條雖
    漏引槍砲彈藥刀械管理條例第十三條第四項寄藏槍枝主要零件罪，但起訴事實已
    敘及，且與已起訴之有罪部分，有裁判上一罪之關係，法院自得予以審理。
四、原審基此認定，援引槍砲彈藥刀械管制條例第十一條第四項、第十二條第四項、
    第十三條第四項，刑法第十一條前段、第五十五條、第四十二條第二項、第三十
    八條第一項第一款，罰金罰鍰提高標準條例第二條，現行法規所定貨幣單位折算
    新臺幣條例第二條等規定，審酌被告等之品行、犯罪之動機、目的、手段、犯罪
    所生之危害及犯罪後態度等一切情狀，分別對被告乙○○、甲○○各量處有期徒
    刑一年二月併科罰金新台幣五萬元，罰金如諭知易服勞役，均以銀元三百元即新
    台幣九百元折算一日。扣案如附表所示之物，均屬違禁物，應依法宣告沒收。至
    扣案之子彈二十四顆中經採樣八顆試射，該八顆已因擊發而滅失，非屬違禁物，
    無宣告沒收之必要。又說明槍砲彈藥刀械管制條例第十九條第一項雖規定：犯第
    七條、第八條、第十條、第十一條、第十二條第一項至第三項、第十三條第一項
    至第三項之罪，經判處有期徒刑者，應於刑之執行完畢或赦免後，令入勞動場所
    ，強制工作，其期間為三年。惟大法官會議釋字第四七一號解釋：「按人民身體
    之自由應予保障，憲法第八條設有明文。限制人身自由之法律，其內容須符合憲
    法第二十三條所定要件。保安處分係對受處分人將來之危險性所為拘束其身體、
    自由等之處置，以達教化與治療之目的，為刑罰之補充制度。本諸法治國家保障
    人權之原理及刑法之保護作用，其法律規定之內容，應受比例原則之規範，使保
    安處分之宣告，與行為人所為行為之嚴重性、行為人所表現之危險性，及對於行
    為人未來行為之期待性相當。槍砲彈藥刀械管制條例第十九條第一項規定，不問
    對行為人有無預防矯治其社會危險性之必要，一律宣付強制工作三年，限制其中
    不具社會危險性之受處分人之身體、自由部分，其所採措施與所欲達成預防矯治
    之目的及所需程度，不合憲法第二十三條所定之比例原則。犯上開條例第十九條
    所定之罪，不問對行為人有無預防矯治其社會危險性之必要，一律宣付強制工作
    三年之部分，與本解釋意旨不符，應自本解釋公布之日起不予適用。犯該條例第
    十九條第一項所列舉之罪，依個案情節符合比例原則部分，固應適用該條例宣告
    保安處分；至不符合部分而應宣告保安處分者，則仍由法院斟酌刑法第九十條第
    一項規定之要件，依職權為之，於此，自無刑法第二條第二項之適用，亦即仍有
    從新從輕原則之適用。」是法院對於犯槍砲彈藥刀械管制條例第十九條第一項所
    列舉之罪者，是否宣告保安處分及適用何法條宣告保安處分，應依個案情節、犯
    罪人之危險性及保安處分之目的，具體決定之。被告甲○○、乙○○，並無前科
    ，此有台灣臺灣高等法院檢察署刑案紀錄簡覆表附卷可稽，尚難認其等有何犯罪
    習慣或以犯罪為常業之情形，其第一次違反本件槍砲彈藥刀械管制條例之罪，依
    其犯罪情形及素行狀況，並無以保安處分矯治其社會危險性之必要，無庸對被告
    宣告強制工作。經核其認事用法，均無不合。被告等上訴意旨，仍執前詞，否認
    犯罪及認原判決量刑過重，就原審法院職權範圍裁量權之行使為爭執，核無理由
    ，上訴應予駁回。
五、據上論斷，應依刑事訴訟法第三百六十八條，判決如主文。
本案經檢察官柯麗鈴到庭執行職務
中      華      民      國      八十九      年   十二     月   二十六   日
                               臺灣高等法院刑事第五庭
                                   審判長法  官  曾  德  水
                                         法  官  楊  貴  雄
                                         法  官  趙  功  恆
右正本證明與原本無異。
如不服本判決應於收受送達後十日內向本院提出上訴書狀，其未敘述上訴之理由者並
得於提起上訴後十日內向本院補提理由書（均須按他造當事人之人數附繕本）。
                                         書記官  孫  佩  琳
中      華      民      國      八十九      年   十二     月    二十六  日
附錄：本案論罪科刑法條全文
槍砲彈藥刀械管制條例第十一條
未經許可，製造、販賣或運輸第四條第一項第一款所稱其他可發射金屬或子彈具有殺
傷力之各式槍砲者，處五年以上有期徒刑，併科新臺幣一千萬元以下罰金。
未經許可，轉讓、出租或出借前項所列槍砲者，處三年以上十年以下有期徒刑，併科
新臺幣七百萬元以下罰金。
意圖供自己或他人犯罪之用，而犯前二項之罪者，處無期徒刑或七年以上有期徒刑，
併科新臺幣一千萬元以下罰金。
未經許可，持有、寄藏或意圖販賣而陳列第一項所列槍砲者，處一年以上七年以下有
期徒刑，併科新臺幣七百萬元以下罰金。
第一項至第三項之未遂犯罰之。
槍砲彈藥刀械管制條例第十二條
未經許可，製造、販賣或運輸子彈者，處一年以上七年以下有期徒刑，併科新臺幣五
百萬元以下罰金。
未經許可，轉讓、出租或出借子彈者，處六月以上五年以下有期徒刑，併科新臺幣三
百萬元以下罰金。
意圖供自己或他人犯罪之用，而犯前二項之罪者，處三年以上十年以下有期徒刑，併
科新臺幣七百萬元以下罰金。
未經許可，持有、寄藏或意圖販賣而陳列子彈者，處五年以下有期徒刑，併科新臺幣
三百萬元以下罰金。
第一項至第三項之未遂犯罰之。
槍砲彈藥刀械管制條例第十三條
未經許可，製造、販賣或運輸槍砲、彈藥之主要組成零件者，處三年以上十年以下有
期徒刑，併科新臺幣七百萬元以下罰金。
未經許可，轉讓、出租或出借前項零件者，處一年以上七年以下有期徒刑，併科新臺
幣五百萬元以下罰金。
意圖供自己或他人犯罪之用，而犯前二項之罪者，處五年以上有期徒刑，併科新臺幣
一千萬元以下罰金。
未經許可，持有、寄藏或意圖販賣而陳列第一項所列零件者，處六月以上五年以下有
期徒刑，併科新臺幣三百萬元以下罰金。
第一項至第三項之未遂犯罰之。
附表
┌───┬──────────┬────┬──────────────┐
│編  號│品     名           │數  量  │備  註                      │
├───┼──────────┼────┼──────────────┤
│一    │仿ＣＯＬＴ廠半自動手│二枝    │違禁物   │
│      │槍製造之改造手槍（含│        │                            │
│      │彈匣四個，槍枝管制編│        │                            │
│      │號000000000│        │                            │
│      │四－五）            │        │                            │
├───┼──────────┼────┼──────────────┤
│二    │改造四五手槍子彈    │十六顆  │違禁物                      │
│      │                    │        │（原扣得改造子彈二十四顆，經│
│      │                    │        │試射八顆，業經擊發而滅失）  │
├───┼──────────┼────┼──────────────┤
│三    │制式步槍子彈        │八顆    │違禁物                      │
├───┼──────────┼────┼──────────────┤
│四    │制式步槍彈匣        │一個    │違禁物（步槍彈匣，非屬上開手│
│      │                    │        │槍彈匣，為槍砲之主要組成零件│
│      │                    │        │）               │
└───┴──────────┴────┴──────────────┘


司法院資訊處製作；財團法人民間司法改革基金會備份。
